臺灣士林地方法院民事裁定
110年度消債職聲免字第67號
債  務  人  鄭鎮邦  
代  理  人  吳柏儀律師(法扶律師)
債  權  人  上海商業儲蓄銀行股份有限公司
法定代理人  林志宏  
代  理  人  曹𦓻峸  
債  權  人  臺灣新光商業銀行股份有限公司
法定代理人  李增昌  
代  理  人  張佳盛  
債  權  人  台新國際商業銀行股份有限公司
法定代理人  尚瑞強  
債  權  人  中國信託商業銀行股份有限公司
法定代理人  利明献  
債  權  人  滙誠第一資產管理股份有限公司
法定代理人  莊仲沼  
債  權  人  挺鈞股份有限公司
法定代理人  林洋億  
            葉宣妤  
            葉君萍  
            林宗漢  
            張淑慧  
債  權  人  良京實業股份有限公司
法定代理人  平川秀一郎
債  權  人  新光行銷股份有限公司
法定代理人  李明新  
代  理  人  鄭穎聰  
債  權  人  衛生福利部中央健康保險署
法定代理人  李伯璋  
    主  文
債務人鄭鎮邦應予免責。
    理  由
一、按法院為終止或終結清算程序之裁定確定後，除別有規定外
    ，應以裁定免除債務人之債務，消費者債務清理條例（下稱
    消債條例）第132條定有明文。又按法院裁定開始清算程序
    後，債務人有薪資、執行業務所得或其他固定收入，扣除自
    己及依法應受其扶養者所必要生活費用之數額後仍有餘額，
    而普通債權人之分配總額低於債務人聲請清算前2年間，可
    處分所得扣除自己及依法應受其扶養者所必要生活費用之數
    額者，法院應為不免責之裁定。但債務人證明經普通債權人
    全體同意者，不在此限；債務人有下列各款情形之一者，法
    院應為不免責之裁定。但債務人證明經普通債權人全體同意
    者，不在此限：一、於7年內曾依破產法或本條例規定受免
    責。二、故意隱匿、毀損應屬清算財團之財產，或為其他不
    利於債權人之處分，致債權人受有損害。三、捏造債務或承
    認不真實之債務。四、聲請清算前2年內，因消費奢侈商品
    或服務、賭博或其他投機行為，所負債務之總額逾聲請清算
    時無擔保及無優先權債務之半數，而生開始清算之原因。五
    、於清算聲請前1年內，已有清算之原因，而隱瞞其事實，
    使他人與之為交易致生損害。六、明知已有清算原因之事實
    ，非基於本人之義務，而以特別利於債權人中之一人或數人
    為目的，提供擔保或消滅債務。七、隱匿、毀棄、偽造或變
    造帳簿或其他會計文件之全部或一部，致其財產之狀況不真
    確。八、故意於財產及收入狀況說明書為不實之記載，或有
    其他故意違反本條例所定義務之行為，致債權人受有損害，
    或重大延滯程序，消債條例第133條、第134條亦分別定有明
    文。
二、經查：
㈠、本件債務人前於民國109年10月20日向本院聲請清算，經本院
    於110年6月2日以110年度消債清字第4號裁定自同年月日17
    時起開始清算程序並同命司法事務官進行清算程序。嗣經本
    院於同年10月13日以110年度司執消債清字第31號裁定終結
    清算程序等情，業經本院依職權調取上開卷宗核閱屬實。
㈡、債務人主張居住於臺北市士林區，為44年7月出生，現年66歲
    ，已逾勞工法定強制退休年齡，自開始清算程序後迄今，並
    無工作收入，僅仰賴老人補助每月新臺幣（下同）7,759元
    、低收入戶補助每月7,370元、租金補助每月6,000元維生，
    每月必要生活費用為臺北市最低生活標準1萬7,668元之1.2
    倍等情，業據其提出全國財產稅總歸戶財產查詢清單、戶籍
    謄本、109年度綜合所得稅各類所得資料清單、中華郵政存
    簿儲金簿封面及內頁、低收入戶證明書等為憑（見本院卷第
    30、32、53、55至61頁），並有臺北市政府社會局回函可稽
    （見本院110年度消債清字第4號卷第22、23頁），堪信為真
    實。則以債務人於本院裁定開始清算程序迄今每月固定收入
    2萬1,129元（計算式：7,759＋7,370元＋6,000元＝2萬1,129元
    ），扣除必要生活費用之數額2萬1,202元後，已無餘額（計
    算式：2萬1,129元－2萬1,202元＝-73元），與消債條例第133
    條所規定「法院裁定開始清算程序後，債務人有薪資、執行
    業務所得或其他固定收入，扣除自己及依法應受其扶養者所
    必要生活費用之數額後仍有餘額」之要件不符。從而，債務
    人並無消債條例第133條所定之不免責事由。
㈢、至債權人良京實業股份有限公司（下稱良京公司）雖以債務
    人未陳報保單為由，主張債務人有消債條例第134 條第2、8
    款不免責事由云云，惟債務人之保險契約於其聲請本件清算
    前，均已失效，有其所提中華民國人壽保險商業同業公會保
    險業通報作業資訊系統資料查詢結果回覆書足考（見本院11
    0年度消債清字第4號卷第42頁），是良京公司前揭主張，洵
    非可採。又債權人上海商業儲蓄銀行股份有限公司（下稱上
    海商銀）主張債務人有奢侈、浪費行為，並提出債務人之消
    費明細表為證（見本院卷第21頁），惟參諸上海商銀所提消
    費明細表，均係債務人於94年間所為之提款、消費紀錄，難
    認該當於消債條例第134條第4款不免責事由。此外，其餘債
    權人請求調查債務人有無消債條例第134條各款不免責事由
    ，惟本院依職權調查結果並無此部分事證可資證明，本件核
    無消債條例第134條各款所定之不免責事由。
三、綜上所述，債務人經法院為終止清算程序之裁定確定，並無
    消債條例第133條、第134條所定之不應免責情形存在，揆諸
    首揭規定及說明，本件應為債務人免責之裁定。
四、爰裁定如主文　　
中　　華　　民　　國　　111 　年　　 3　　月　　31　　日
                  民事第一庭  法  官  黃筠雅
以上正本係照原本作成。
如對本裁定抗告，應於裁定送達後10日內向本院提出抗告狀，並
繳納抗告費新臺幣1,000 元。
中　　華　　民　　國　　111 　年　　3 　　月　　31　　日
                              書記官  陳芝箖